臺灣高等法院民事裁定
110年度聲字第615號
聲  請  人  李榮吉  

上列聲請人因與相對人榮民工程股份有限公司間返還補償金事件
（本院110年度上易字第1148號），聲請訴訟救助，本院裁定如
下：
    主  文
聲請駁回。
    理  由
一、按當事人無資力支出訴訟費用，且非顯無勝訴之望者，法院
    應依聲請，以裁定准予訴訟救助，民事訴訟法第107條第1項
    本文定有明文。所謂無資力支出訴訟費用，係指窘於生活，
    且缺乏經濟信用，並無籌措款項以支出訴訟費用之信用技能
    者而言（最高法院92年度台抗字第612號裁定意旨參照）。
    申言之，若非取給於自己或家族所必需之生活費不能支出訴
    訟費用，且無籌措款項以支出訴訟費用之信用技能，不能謂
    之為無資力支出訴訟費用。又此項無資力支出訴訟費用之事
    由，依同法第109條第2項及第284條之規定，應提出可使法
    院信其主張為真實之證據，以釋明之。法院調查聲請人是否
    無資力支出訴訟費用，專就聲請人提出之證據為之，如聲請
    人未提出證據，或依其提出之證據，未能信其無資力支出訴
    訟費用之主張為真實，即應將其聲請駁回，並無派員調查之
    必要。
二、本件聲請人因不服民國110年10月6日臺灣士林地方法院110
    年度原訴字第1號判決，提起上訴（本院110年度上易字第11
    48號），應繳納第二審訴訟費用新臺幣（下同）9,255元，
    聲請人雖以其為原住民，無固定住所，屆滿70歲，已難再開
    計程車，無資力支出第二審訴訟費用為由，聲請准予訴訟救
    助，並提出其戶口名簿、女兒李孟娟中低收入證明書、兒子
    身心障礙證明、108年度綜合所得稅各類所得資清單、全國
    財產稅總歸戶財產查詢清單為釋明。然依聲請人108年度綜
    合所得稅各類所得資料清單內容，其於108年間有2,024元之
    利息所得，及242元之營利所得，名下有二筆旱地（面積各
    為4805.17、596.61平方公尺）、一筆建地（面積131.39平
    方公尺），應有部分各1/3，現值分別為1,601,723元、198,
    870元、280,299元，及車輛一部（見本院110年度上易字第1
    148號卷第27頁），堪認聲請人並非無籌措款項以支出訴訟
    費用之經濟信用。另聲請人之女兒李孟娟已成年（見同上卷
    第21頁），而無需聲請人扶養，聲請人所提出之身心障礙證
    明，因甚為模糊而無從辨識為何人所有，及與聲請人有何關
    係，自難認聲請人若非取給於自己或家族所必需之生活費不
    能支出訴訟費用。此外，聲請人復未提出其他能即時調查之
    證據，以釋明其現窘於生活，且缺乏經濟信用，致無資力支
    出本件訴訟費用，其聲請訴訟救助，自不能准許。
三、據上論結，本件聲請為無理由，爰裁定如主文所示。
中　　華　　民　　國　　110 　年　　12　　月　　29　　日
                  民事第十三庭  
                      審判長法  官  邱景芬
                            法  官  邱蓮華
                            法  官  林純如 
正本係照原本作成。
不得抗告。
中　　華　　民　　國　　110 　年　　12　　月　　29　　日
 　　　　　　　　　　　　   書記官  王靜怡